【裁判字號】    99,竹秩,57
【裁判日期】    991210
【裁判案由】    違反社會秩序維護法
【裁判全文】
臺灣新竹地方法院刑事裁定              99年度竹秩字第57號
    移送機關    新竹市警察局第一分局
    被移送人    楊明賢
上列被移送人因違反社會秩序維護法案件，經移送機關以中華民
國99年11月 9日竹市警一分偵字第0990023883號移送書移送審理
，本院裁定如下：
    主    文
本件移送駁回。
    理    由
一、移送意旨略以：被移送人楊明賢前分別於民國99年10月26日
    上午11時45分許及99年 6月13日上午8時4分許，已有二次違
    反社會秩序維護法第76條第1項第1款之非行紀錄，竟意圖得
    利，又於99年11月 9日上午11時14分許，在位於新竹市○○
    路○段、延平路三段口之冠鑫資源回收場內，以低價向不詳
    人士收購來歷不明之無懸掛車牌之重型機車 1部，不詳加查
    證，亦不迅即報告警察機關，亦未設簿登記，因認被移送人
    違反社會秩序維護法第76條第1項第1款及第 2項之規定等語
    。
二、按「有左列各款行為之一者，處新臺幣3 萬元以下罰鍰：一
    、當舖、各種加工、寄存、買賣、修配業，發現來歷不明之
    物品，不迅即報告警察機關者。二、發現槍械、彈藥或其他
    爆裂物，而不報告警察機關者。前項第1 款其情節重大或再
    次違反者，處或併處停止營業或勒令歇業」，為社會秩序維
    護法第76條所明定，而依同法第43條第1 項、第45條及法院
    辦理社會秩序維護法案件應行注意事項第22條「社會秩序維
    護法案件事務管轄區分表」之事務管轄規定，地方法院簡易
    庭就違反社會秩序維護法第76條第2項之案件具有管轄權。
    本件移送機關以被移送人係涉犯同條第1項第1款及第 2項之
    非行，本院固有管轄權，加以審認；惟查：
（一）社會秩序維護法第76條第1項第1款之處罰行為樣態，係以
      行為人「『發現』『來歷不明』而『不報告』」為處罰構
      成要件。從而，同條第2項處罰要件，始根據行為人係「
      當舖、各種加工、寄存、買賣、修配業」，因違反「發現
      來歷不明之物品，不迅即報告警察機關」之報告義務，且
      其違反報告義務情節，達「情節重大」或「再次違反」，
      而構成本條項處罰之非行。經查，依據被移送人於警詢中
      所述，系爭無懸掛車牌之重型機車1 部，是伊於半年前向
      朋友所收受等語，然該友人為誰？有無對價關係、對價為
      何？被移送人是否知悉或應注意該名友人將系爭機車脫手
      之原因為何？系爭機車是否有表徵足被疑為贓物，或被移
      送人是否有何可確信單純係該友人所有之老舊、廢棄車輛
      之情事？被移送人是否認知系爭機車為來歷不明之物？等
      情，均未盡明確，有待移送機關詳加調查，亦未見移送機
      關指明係從何認定被移送人發現「來歷不明」之物，卻不
      向警察機關報告，而構成本規定非行之判斷標準。是本院
      尚無法根據全案卷證資料認定本件違反社會秩序維護法第
      76條第1項第1款之非行，自無從進一步依據同條第2 項來
      認定本件被移送人之違序行為已達於「情節重大」「再次
      違反」之程度，而加以裁處。
（二）復按違反本法行為專處罰鍰或申誡之案件，警察機關於訊
      問後，除有繼續調查必要者外，應即作成處分書，社會秩
      序維護法第43條第1項第1款定有明文。又依同法第43條第
      1 項、第45條，及法院辦理社會秩序維護法案件應行注意
      事項第22條「社會秩序維護法案件事務管轄區分表」之事
      務管轄規定，本院僅對違反社會秩序維護法第76條第2 項
      之案件取得管轄權，業如前述。本件因本院無從根據全案
      卷證資料認定被移送人之違序行為該當於社會秩序維護法
      第76條第2項之內容，又同條第1項之法律效果既屬專處罰
      鍰之案件，非本院事務管轄範圍，故依前開規定，本件應
      由本院為駁回移送之裁定，並退回移送機關重新查明後予
      以依法處理。
（三）附此敘明：本件被移送人楊明賢即冠鑫實業社，雖為被移
      送人於警詢自承，並有卷附苗栗縣政府98年4 月22日府商
      工字第0981001481號函及本院調取之經濟部商業登記公示
      資料查詢表各1 紙可稽，然依上開商業登記公示資料查詢
      表顯示：冠鑫實業社設址於苗栗縣竹南鎮○○里○○鄰○○
      路303號1樓、登記之營業項目僅登載：「廢棄物資源回收
      業」，並無登載其他營業項目；再查，被移送人於警詢中
      陳稱系爭無懸掛車牌之重型機車1 部，是伊於半年前向友
      人「收受」等語；從而，根據全案卷證資料，尚難認定本
      件所查獲位於新竹市○○路○段、延平路三段口之冠鑫資
      源回收場，是否與冠鑫實業社即被移送人楊明賢有關？又
      冠鑫實業社所從事之「廢棄物資源回收業」，其內容是否
      屬於當舖、加工、寄存、買賣，抑或修配？而本件所謂之
      「收受」行為，是屬於當舖、加工、寄存、買賣或修配之
      何種業務關係？尚欠明確。換言之，本件被移送人是否屬
      於當舖業、各種加工業、寄存業、買賣業或修配業，而受
      社會秩序維護法第76條所規範？實有待移送機關一併查明
      。
三、依社會秩序維護法第45條第2項，裁定如主文。
中    華    民    國    99    年    12    月    10    日
                    新竹簡易庭  法  官        邱忠義
上正本證明與原本無異。
如不服本裁定，應於裁定書送達之翌日起5日內，以書狀敘述理
由向本院提起抗告。
中    華    民    國    99    年    12    月    10    日
                                書記官        王思穎

司法院資訊處製作；財團法人民間司法改革基金會備份。
